【裁判字號】    97,財管,206
【裁判日期】    971111
【裁判案由】    指定遺產管理人
【裁判全文】
臺灣高雄地方法院民事裁定             97年度財管字第206號
聲  請  人  高雄市稅捐稽徵處
法定代理人  乙○○
被繼承人    甲○○
上聲請人聲請對被繼承人甲○○指定遺產管理人事件，本院裁定
如下：
    主    文
選任財政部國有財產局臺灣南區辦事處為被繼承人甲○○之遺產
管理人。
程序費用新臺幣壹仟元由被繼承人之遺產負擔。
    理    由
一、按「繼承開始時，繼承人之有無不明者，由親屬會議於一個
    月內選定遺產管理人，並將繼承開始及選定遺產管理人之事
    由，向法院報明」；「無親屬會議或親屬會議未於前條所定
    期限內選定遺產管理人者，利害關係人或檢察官，得聲請法
    院選任遺產管理人，並由法院依前項規定為公示催告」，民
    法第1177條、第1178條第2 項分別定有明文。依上開規定，
    繼承人如無法定繼承人時，自得由有利害關係之被繼承人債
    權人向法院聲請選任遺產管理人，核先敘明。
二、聲請意旨略以：被繼承人甲○○（女，民國○ 年○○月○○日生
    ，身分證統一編號：Ｚ000000000號，生前最後住所：高雄市
    前金區市○○路16號）於民國76年10月27日死亡，被繼承人
    生前曾積欠稅款，因其無法定繼承人，為處理相關稅捐事宜
    ，爰依法聲請本院指定被繼承人甲○○之遺產管理人等語。
三、經查，聲請人主張之前揭事實，業據其提出被繼承人除戶謄
    本、歸戶財產查詢清單、土地登記資料、欠裞總歸戶查詢清
    單、查詢被繼承人甲○○二親等親屬資料9 紙、本院雄院貴
    民字第18652 號函影本等件為證，堪信屬實。既被繼承人無
    合法繼承人，且親屬會議亦無選定遺產管理人，揆諸首揭法
    條規定與前開說明，聲請人為被繼承人之債權人，係有利害
    關係，其向本院聲請指定遺產管理人，自屬有據，應予准許
    。
四、又按遺產管理人之職務如下：（一）編製遺產清冊。（二）
    為保存遺產必要之處置。（三）聲請法院依公示催告程序，
    限定一年以上之期間，公告被繼承人之債權人及受遺贈人，
    命其於該期間內報明債權及為願受遺贈與否之聲明，被繼承
    人之債權人及受遺贈人為管理人所已知者，應分別通知之。
    （四）清償債權或交付遺贈物。（五）有繼承人承認繼承或
    遺產歸屬國庫時，為遺產之移交，民法第1179條第1 項定有
    明文。依前揭規定可知，遺產管理人之職務，主要在整理被
    繼承人之財產，踐行被繼承人債權、債務之確認，將債權人
    債權、債務作合理之分配，並於有繼承人承認繼承時，或遺
    產分配後尚有剩餘時，將遺產移交繼承人或國庫。是以本院
    審酌無人繼承之遺產，依民法第1185條之規定，於清償債權
    、交付遺贈物後，如有賸餘係歸屬國庫，從而無人繼承之遺
    產若有賸餘，終歸國家取得，則職司國有財產管理之有關機
    關自係最為適合擔任遺產管理之人。又依非訟事件法第149
    條第3 項，法院選任之遺產管理人，除自然人外，亦得選任
    公務機關任之，況財政部國有財產局為國庫之管理機關，備
    有財產管理之專才，就遺產管理之有關法律程序亦相當熟悉
    ，若選任該機關為遺產管理人，應不致對其造成過重之負擔
    。又管理程序相當複雜，任務頗為繁重，是為保障全體債權
    人之利益及期待程序之公正、公信起見，選任財政部國有財
    產局臺灣南區辦事處擔任被繼承人之遺產管理人，應稱妥適
    ，爰指定財政部國有財產局臺灣南區辦事處為被繼承人甲○
    ○之遺產管理人，以處理關於被繼承人甲○○遺產之相關法
    律關係。
五、依非訟事件法第157條、第24條第1 項，裁定如主文。
中    華    民    國    97    年    11    月    11    日
                  家事法庭法    官  劉建利
正本係照原本作成。
如對本裁定抗告須於裁定送達後10日內向本院提出抗告狀。
中    華    民    國    97    年    11    月    11    日
                            書記官  李聖章


司法院資訊處製作；財團法人民間司法改革基金會備份。
